臺灣花蓮地方法院刑事判決　　　　　　　 96年度林易字第5號
公　訴　人　臺灣花蓮地方法院檢察署檢察官
被　　　告　丁○○
選任辯護人　楊志航律師
上列被告因竊盜案件，經檢察官聲請簡易判決處刑（96年度偵字
第831 號），本院認不宜以簡易程序審理，逕改以通常程序審理
，並判決如下：
    主  文
丁○○攜帶兇器竊盜，處有期徒刑柒月，減為有期徒刑月又拾
伍日，如易科罰金，以新臺幣壹仟元折算壹日。緩刑貳年。扣案
檳榔刀肆把均沒收。
    事  實
一、緣甲○○於民國87 年間因夫婿去世，1人無力再維護其所有
    坐落花蓮縣萬榮鄉○○段第1354之1 地號土地上所種植之檳
    榔，遂將該檳榔園內之檳榔交由丁○○維護，並由丁○○採
    收檳榔。迨至95年間因甲○○與丁○○因細故而有爭執，甲○○遂於同年2月4日與丙○○簽訂檳榔出租協議書，將該檳
    榔園內檳榔自同年6月30日起至97年6月30日止，均交由丙○○採收。丁○○因已維護該檳榔園內檳榔多時，甫自93年開
    始略有長成可資採收，乃不甘損失，竟意圖為自己不法之所
    有，於96年1月10日上午7時許，持其所有客觀上對人之身體
    、生命具有危險性足供兇器使用之檳榔刀4 把，至上址竊取
    檳榔約6萬顆。嗣經警循線查獲，並扣得前揭檳榔刀4把。
二、案經丙○○訴由花蓮縣警察局鳳林分局報請臺灣花蓮地方法
    院檢察署檢察官偵查聲請簡易判決處刑。
    理  由
一、訊據被告丁○○固不否認有前往甲○○所有上開土地上採收
    檳榔，惟矢口否認有何竊盜犯意，辯稱：伊自87年間即為甲○○保養本件檳榔園，當時甲○○有說檳榔給伊，所以伊答
    應替甲○○整理，伊並不知甲○○已將檳榔之採收權交給丙○○，該等檳榔樹為伊保養9 年多，花費近50餘萬元，至93
    年始開始結果，迄95年始大量開始採收販賣，並無不法所有
    之意圖云云。經查：
    (一)證人甲○○於87年間將其所有花蓮縣萬榮鄉○○段1354-1
      地號土地上之檳榔園交由被告整理收取，嗣於95年2月4日
      甲○○復與證人丙○○訂定檳榔出租協議書，將前開土地
      上之檳榔，自95年6月30日起至97年6月30日止，另交由丙○○採收等情，為證人甲○○及丙○○於本院審理時證述
      明確，且有檳榔出租協議書1 紙在卷可稽，且為被告所不
      否認，自堪採信。
    (二)惟證人甲○○於偵查中及本院審理時一致證稱：有在將採
      收權交丙○○前即告訴被告土地不願再由被告割取檳榔等
      語（參偵卷第6頁、本院卷第139）；核與證人丙○○於偵
      查中亦證稱：「．．．他在95年9 月跟我說，就算檳榔園
      被我包了他還是會去割檳榔」（參偵卷第5 頁）、「被告
      告訴我說我如果割檳榔，他要去割，誰怕誰」等語大致相
      符（參本院卷第92頁）。復參酌被告曾於96年1月5日前往
      花蓮縣萬榮鄉調解委員會申請調解，並於「聲請調解書」
      上載：「．．．豈知對造人（按即甲○○）未知會本人，
      於民國95年7、8月間將該筆地上物檳榔包給第三人．．．
      對造人反而以無契約為由婉拒本人的要求，致使本人受到
      損失，故聲請調解，希望對造能將本人支出於檳榔整理、
      管理、維護的一切支出償還本人，以做為本人因管理那塊
      檳榔的損害賠償」等情，亦有聲請調解書1 份在卷可稽。
      而證人即被告之同居人乙○○於本院審理時亦證稱：「（
      之後你如何知道該地租給丙○○？）因為丙○○有去噴藥
      ，我去山上巡察才知道，我要被告去問甲○○，為何有人
      去噴藥，因為我已經施肥，甲○○說我們沒有合約。」等
      語（參本院卷第97 頁）。綜上觀之，被告於96年1月10日
      前往割取甲○○之檳榔園之檳榔時，已知悉檳榔之收取權
      已由甲○○交予丙○○行使，應堪認定。是被告辯稱：伊
      並不知甲○○已將檳榔之採收權交給丙○○云云，即不足
      採。
    (三)又證人甲○○於本院審理時證稱：十幾年前因伊先生過世
      ，伊才將檳榔園交被告整理，有告訴被告待伊年紀大了，
      會將土地要回，檳榔園內的檳榔均為伊與伊先生所種植；
      土地交被告並未收取租金，僅有時被告會給1、2千元，當
      時檳榔園內檳榔有一部分已種植約4年，另一部分種植約2
      年等語（參本院卷第37頁、第38頁、第137 頁）。從證人
      上開證詞可知，本件證人甲○○於87年間將檳榔交被告後
      ，並未收取租金，而證人甲○○亦未給付任何報酬，且就
      當時檳榔之種植情形，核與證人乙○○、戊○○所證稱：
      證人甲○○交檳榔園予被告時檳榔一部分約3、4年，一部
      分則為新種僅約1、2年，約1 個人高等情（參本院卷第98
      頁、第100頁），亦相符合。而衡以一般檳榔約生長5至10
      年（視當地環境為定），即可開始採收，足見上開證人甲○○、李美月、戊○○所證述檳榔採收之年齡約在5 至10
      年等語，尚堪採信。從而，被告供稱：自證人甲○○處取
      得甲○○之檳榔園後，約至93年起，陸續有檳榔可採，迄
      95年始足全面採收並開始對外販賣一情，即非不可採信。
      而在此之前，均係被告花錢僱工前往除草、施肥等情，亦
      據被告戊○○及乙○○證述無訛。衡情，若非確實有利可
      圖，被告豈有在未能開始採收前，即花費近6至7年之心血
      ，同意為甲○○維護檳榔園之理，本件顯係因雙方未訂立
      正式之書面契約，而證人甲○○又另將採收權交予他人，
      而致被告之前在無法採收時對檳榔園整理、管理之支出，
      均因此可能血本無歸。然此並無礙被告在明知採收權已交
      他人，在已無採收權之情形，猶仍擅自割取甲○○檳榔園
      內之檳榔，已有不法所有之意圖甚明。是被告犯行明確，
      自應依法論科。
二、扣案檳榔刀4把高度均約200公分，為本院當庭勘驗無訛，且
    足以割取高掛之檳榔，自足對人之生命、身體造成危害，而
    屬兇器無訛。是核被告所為，係犯刑法第321條第1項第3 款
    之攜帶兇器竊盜罪。爰審酌被告前為甲○○整理、管理本件
    檳榔園所費不貲，尚未完全開始採收即遭甲○○收回，致蒙
    重大損害，其犯罪之情節、動機、所生之危害均尚輕微，及
    其犯後仍一再飾詞圖卸否認犯罪等一切情狀，量處如主文所
    示之刑。又中華民國96年罪犯減刑條例業自96年7月16 日施
    行，被告所犯本件之竊盜罪時間係在96年4月24 日以前，符
    合減刑之條件，爰依上開條例第2條第1項第3 款之規定，就
    其宣告刑予以減刑2分之1，並諭知減得之刑之易科罰金折算
    標準。末以，被告未曾受有期徒刑以上刑之宣告，有卷附臺
    灣高等法院被告前案紀錄表可按，本院認其經此偵、審程序
    之教訓，當知所警惕，而無再犯之虞，並認前開對其宣告之
    刑，以暫不執行為適當，爰併諭知緩刑2 年，以啟自新。扣
    案之檳榔刀4 把，為被告所有，且為供本件犯罪所用之物，
    為被告供承在卷，爰依刑法第38條第1項第2款宣告沒收。
據上論斷，應依刑事訴訟法第452條、第299條第1 項前段，刑法
321條第1項第3款、第41條第1項前段、第74條第1項第1款、第38
條第1項第2款，中華民國96年罪犯減刑條例第2條第1項第3 款、
第7條、第9條，判決如主文。
本案經檢察官孫源志到庭執行職務。
中　　華　　民　　國　　96　　年　　12　　月　　4 　　日
                  刑事第二庭    法　官  林恒祺
上列正本證明與原本無異。
如對本判決不服，應於送達後10日內，向本院提出上訴狀（上訴
狀應記載具體上訴理由並應抄附繕本）告訴人或被害人如對於本
判決不服者，應具備理由請求檢察官上訴，其上訴期間之計算係
以檢察官收受判決正本之日期為準。
中　　華　　民　　國　　96　　年　　12　　月　　5 　　日
                                書記官
附錄本判決論罪之法律條文：
中華民國刑法第321條第1項
（加重竊盜罪）
犯竊盜罪而有左列情形之一者，處6月以上、5年以下有期徒刑：
一  於夜間侵入住宅或有人居住之建築物、船艦或隱匿其內而犯
    之者。
二  毀越門扇、牆垣或其他安全設備而犯之者。
三  攜帶兇器而犯之者。
四  結夥三人以上而犯之者。
五  乘火災、水災或其他災害之際而犯之者。
六  在車站或埠頭而犯之者。
